【裁判字號】    99,簡上,284
【裁判日期】    990728
【裁判案由】    偽造文書等
【裁判全文】
臺灣桃園地方法院刑事判決             99年度簡上字第284號
上  訴  人  乙○○
上列上訴人即被告因偽造文書等案件，不服本院98年度桃簡字第
975號中華民國98年11月19日第一審判決（聲請簡易判決處刑案
號：臺灣桃園地方法院檢察署98年度偵字第5182號），提起上訴
，本院管轄之第二審合議庭認為應改用通常程序審理，並自為第
一審判決如下：
    主  文
原判決撤銷。
乙○○行使偽造私文書，足以生損害於他人，處有期徒刑貳月，
如易科罰金，以新臺幣壹仟元折算壹日。緩刑年。信用卡簽帳
單商店存根聯持卡人簽名欄內偽造之「甲○○」簽名署押壹枚沒
收。
被訴侵占部分公訴不受理。
    事  實
一、乙○○因積欠地下錢莊債務，於民國96年5 月14日某時，利
    用為其胞姐甲○○代收新申請之中國信託商業銀行股份有限
    公司（下稱：中信銀行）信用卡（卡號：0000000000000000
    號）之機會，本於為自己不法之所有之意圖，將該張信用卡
    予以侵占入己（親屬間侵占未據告訴），而其明知公司行號
    與提供刷卡機之金融機構簽訂特約商店合約，持卡人應以在
    該特約商店實際消費之簽帳單始得使用信用卡，特約商店亦
    不得接受非消費性之簽帳融資借款，且應以實際消費之簽帳
    單向發卡銀行請款，然卻在無實際消費情形下，於同日某時
    ，在其桃園縣桃園市○○路20巷1 號住處內，見自由時報刊
    登刷卡借現金之廣告，竟基於行使偽造私文書及本於共同不
    法所有意圖之犯意聯絡，撥打上開廣告所刊登之電話，並將
    其胞姐甲○○之上開信用卡提供予2 位因此前來之姓名年籍
    不詳之成年男子，該2 位男子以「相得企業商行」刷卡機，
    佯裝消費而刷卡後，乙○○再冒用真正持卡人甲○○本人名
    義，在簽帳單上偽造甲○○之名義簽名後，交予該2 位男子
    以行使，乙○○因此借得現金新台幣（下同）7 萬2 千元，
    而致中信銀行陷於錯誤而給付8 萬元。
二、案經中國信託銀行訴由臺灣基隆地方法院檢察署呈請臺灣高
    等法院檢察署檢察長令轉臺灣桃園地方法院檢察署檢察官聲
    請簡易判決處刑。
    理  由
壹、有罪部分
一、按被告以外之人於審判外之陳述，雖不符同法第159 條之1
    至之4 之規定，而經當事人於審判程序同意作為證據，法院
    審酌該言詞陳述或書面陳述作成時之情況，認為適當者，亦
    得為證據，刑事訴訟法第159 條之5 第1 項定有明 文。查
    本件被告及檢察官於審判程序中就本院下述所引為證據之供
    述證據，雖均屬傳聞證據，且不符刑事訴訟法第159 條之1
    至之4 之規定，然當事人及辯護人於本院審理中，均同意將
    之作為證據，而本院審酌各該證據資料作成時之一切客觀情
    況，認為將該等證據列為證據，亦屬適當，是本上述說明，
    本院下述所引之供述證據，自為供作認定犯罪事實之證據；
    又本院所引下列非供述證據，均與本件待證事實具有關聯性
    ，且並無證據證明並未真實存在，或屬於偵查機關違法偵查
    行為所取得，是依刑事訴訟法第158 條之4 之反面解釋，自
    有證據能力。
二、訊據被告乙○○對於上揭犯罪事實均坦承不諱，核與證人即
    被告胞姐甲○○之證述相符，復有簽帳單影本1 紙（臺灣基
    隆地方法院檢察署97年度交查字卷第41頁）、上揭信用卡申
    訴掛失處理過程電腦翻拍畫面1 份（上開交查卷第29-39 頁
    ）附卷可稽，足認被告任意性自白與事實相符，事證明確，
    犯行堪以認定，應予依法論科。
三、按信用卡交易之過程，需持卡人向特約商店提示信用卡，由
    持卡人在簽帳單上簽名，確認交易之標的及金額，再由特約
    商店核對該信用卡之有效性及持卡人之身分同一性無訛後，
    特約商店即將該簽帳單送交聯合信用卡處理中心請款並轉知
    發卡機構撥款，故簽帳單具有持卡人與特約商店之交易契約
    性質，並具有持卡人經由聯合信用卡處理中心請求發卡機構
    撥款之請求書或指示文件之性質，非僅具有處理內部事務之
    傳票性質，且在信用卡簽帳單上偽簽姓名，單從形式上觀察
    ，即足以知悉持卡人已收受特約商店所交付之交易標的物，
    有收據之性質，故行為人冒用他人名義於信用卡簽帳單上簽
    名，應屬偽造私文書之行為。核被告所為，係犯刑法第216
    條之行使刑法第210 條之偽造私文書罪、及第339 條第1 項
    之詐欺取財罪，被告偽造被害人甲○○簽名之部分，係偽造
    私文書之部分行為，而偽造私文書之低度行為，又為行使之
    高度行為所吸收，均不另論罪。被告就詐欺犯行與上揭2 位
    姓名年籍不詳之成年男子間，有犯意聯絡及行為分擔，為共
    同正犯。被告以一行為觸犯行使偽造私文書及詐欺罪名，為
    想像競合犯，依刑法第55條之規定，應從重之行使偽造私文
    書罪處斷。原審據以論科，固非無見，然未能查明被告以假
    消費8 萬元金額借款而得之現金實為7 萬2 千元；且本件侵
    占部分未經合法告訴，即遽以論罪；又被告行使偽造私文書
    之犯行，無證據證明上揭2 位姓名年籍不詳之男子有參與，
    原審未審酌而遽論以共同正犯，以上均有未洽。是被告上訴
    不服原審判決有罪，請求撤銷原判決，固無理由，惟原判決
    既有上開適用法律錯誤之可議之處，自應由本院予以撤銷改
    判，改依通常程序自為一審判決。爰審酌被告犯罪所生之損
    害、犯後之態度及其他一切情狀，量處如主文所示之刑，並
    諭知易科罰金之折算標準，以資懲儆。末查被告未曾因故意
    犯罪受有期徒刑以上刑之宣告，有臺灣高等法院被告前案紀
    錄表1 份在卷可佐，其犯罪後業與被害人中信銀行成立民事
    和解，此有所提之切結書及本票各1 紙在卷足憑（本院審理
    卷第53-54 頁），足見被告經本次罪刑之宣告後，已知所警
    惕，信無再犯之虞，本院認為前開對其宣告之刑，以暫不執
    行為適當，併諭知緩刑3 年，以啟自新。
四、沒收部分：
    又該信用卡簽帳單商店存根聯已交付特約商店轉收單銀行，
    該物品非屬被告所有，故不予沒收，惟其上持卡人簽名欄內
    被告偽造之「甲○○」簽名署押1 枚，仍應依刑法第219 條
    規定，於該犯罪項下宣告沒收。
貳、公訴不受理部分
一、聲請簡易判決書意旨另以被告於96年5 月14日某時，利用為
    其胞姐甲○○代收新申請之中信銀行信用卡（卡號：
    0000000000000000號）之機會，本於為自己不法之所有之意
    圖，將該張信用卡予以侵占入己，因認被告涉有侵占罪嫌。
二、按告訴或請求乃論之罪，未經告訴、請求或其告訴、請求經
    撤回或已逾告訴期間者，應諭知不受理之判決，刑事訴訟法
    第303 條第3 款定有明文；又按直系血親、配偶或同財共居
    親屬之間，或其他五親等內血親、三親等內姻親之間，犯侵
    占章之罪者，須告訴乃論，刑法第338 條、第324 第定有明
    文。
三、查甲○○係被告之胞姊，與被告有二親等旁系血親之關係，
    此有法務部戶役政連結作業系統查詢資料2 紙可證，是被告
    縱對甲○○犯有侵占罪嫌，依上揭規定，須告訴乃論。甲○
    ○既未對被告提出告訴，是被告涉犯侵占犯行部分，未據合
    法告訴，爰為公訴不受理判決之諭知。
四、按檢察官聲請以簡易判決處刑之案件，經法院認為有第451
    條之1 第4 項但書之情形者，應適用通常訴訟程序審判之。
    刑事訴訟法第452 條定有明文。又按對於簡易判決之上訴，
    準用刑事訴訟法第3 編第1 章及第2 章之規定，管轄之第二
    審地方法院合議庭受理簡易判決上訴案件，應依通常程序審
    理。其認案件有刑事訴訟法第452 條之情形者，應撤銷原判
    決，逕依通常程序為第一審判決，法院辦理刑事訴訟簡易程
    序案件應行注意事項第14項亦定有明文。本件被害人甲○○
    就侵占部分未曾表示對被告提出告訴，原審原應為不受理之
    諭知，竟予以論罪科刑，而有刑事訴訟法第451 條之1 第4
    項但書第3 款之之情形，依上開法律規定，應由本院合議庭
    依通常程序審理後，而為第一審判決，檢察官或被告如不服
    本判決，仍得於法定上訴期間內，向管轄之第二審法院提起
    上訴，附此敘明。
據上論斷，應依刑事訴訟法第455條之1第1項、第3項、第452條
、第369 條第1 項前段、第364 條、第299 條第1 項前段、第
303 條第3 款，刑法第216 條、第210 條、第339 條第1 項、第
41條第1 項前段、第219 條、第55條、第74條第1 項第1 款，刑
法施行法第1 條之1 第1 項、第2 項前段，判決如主文。
本案經檢察官黃俊華到庭執行職務。
中    華    民    國    99    年    7     月    28    日
                  刑事第五庭審判長法  官  潘政宏
                                  法  官  劉淑玲
                                  法  官  江春瑩
以上正本證明與原本無異。
就本件公訴不受理部分得上訴，如不服本判決應於收受判決後10
日內向本院提出上訴書狀，並應敘述具體理由。其未敘述上訴理
由者，應於上訴期間屆滿後20日內向本院補提理由書( 均須按他
造當事人之人數附繕本) 「切勿逕送上級法院」。
其餘不得上訴。
                                  書記官  羅婉榕
中    華    民    國    99    年    7     月    29    日
附錄本件論罪科刑法條全文
中華民國刑法第216 條（行使偽造變造或登載不實之文書罪）
行使第210 條至第215 條之文書者，依偽造、變造文書或登載不
實事項或使登載不實事項之規定處斷。
中華民國刑法第210 條（偽造變造私文書罪）
偽造、變造私文書，足以生損害於公眾或他人者，處5 年以下有
期徒刑。
中華民國刑法第339 條（普通詐欺罪）
意圖為自己或第三人不法之所有，以詐術使人將本人或第三人之
物交付者，處5 年以下有期徒刑、拘役或科或併科1 千元以下罰
金。
以前項方法得財產上不法之利益或使第三人得之者，亦同。
前二項之未遂犯罰之。

司法院資訊處製作；財團法人民間司法改革基金會備份。
